【裁判字號】    93,上易,1404
【裁判日期】    950110
【裁判案由】    侵占等
【裁判全文】
臺灣高等法院刑事判決                93年度上易字第1404號
上  訴  人  臺灣臺北地方法院檢察署檢察官
上  訴  人
即  被  告  丙○○（原名劉清斌）
被      告  丁○○
前列二人共同
選任辯護人  張振興律師
上列上訴人因被告侵占等案件，不服臺灣臺北地方法院91年度易
字第1078號，中華民國93年7月23日第一審判決（起訴案號：臺
灣臺北地方法院檢察署91年度偵字第2918號），提起上訴，本院
判決如下：
    主  文
原判決關於被告丙○○詐欺取財部分撤銷。
丙○○共同商業負責人以明知為不實之事項，而填製會計憑證，
處有期徒刑陸月，如易科罰金，以參佰元折算壹日。
其餘上訴駁回。
    事  實
一、丙○○（原名劉清斌）於民國八十九年七月間，受聘為位於
    臺北市○○區○○街六之一號六樓之二「巴洛克發展股份有
    限公司」（下稱巴洛克公司）之總經理，負責巴洛克公司大
    陸地區婚紗禮服代工、經營、發展、押匯等業務。嗣因丙○○在臺灣經營之欣億欣實業股份有限公司（下稱欣億欣公司
    ）積欠張文權負責之昕于公司貨款，所開票據，於八十九年
    九月十日跳票，無力清償，丙○○竟意圖為自己不法之所有
    ，於八十九年九月十三日，囑張文權至匯泯實業有限公司拿
    發票，來巴洛克公司，即可還款。而後丙○○向巴洛克公司
    代表人林志龍謊稱：巴洛克公司向匯泯實業有限公司（下稱
    匯泯公司）訂購婚紗禮服原料即刺繡蕾絲一批，價金新臺幣
    （下同）三十九萬二千四百六十三元，該貨物正在發送中，
    且匯泯公司要求先行支付貨款以供週轉等語，再與蕭晴峰聯
    繫，丙○○即與蕭晴峰二人基於開立不實發票之犯意聯絡，
    推由匯泯實業有限公司負責人蕭晴峰，開立不實會計憑證即
    匯泯公司發票，不知情之張文權於同月十三日往取，並持匯
    泯公司開立之發票向巴洛克公司請款，致林志龍信以為真，
    而命會計甲○○簽發如附表所示之支票二張，並取消劃線交
    予張文權，該二紙支票隨即轉交丙○○，存入其所使用之翁
    玲玲交通銀行南京東路分行帳戶內，丙○○另匯三十九萬二
    千四百六十三元予張文權，以清償部分舊欠。
二、案經巴洛克公司告訴及臺北市政府警察局松山分局報告臺灣
    臺北地方法院檢察署檢察官偵查起訴。
    理  由
壹、有罪部分：
一、訊據上訴人即被告丙○○固坦承為告訴人巴洛克公司之總經
    理，並使用翁玲玲之帳戶，惟否認有何詐欺之犯行，辯稱：
    其經營之欣億欣公司積欠張文權負責之昕于公司款項，因告
    訴人有下訂單予昕于公司，故其商得告訴人代表人林志龍同
    意後以預付款方式由告訴人開立如附表所示之支票先行支付
    等語。經查：
（一）有關告訴人交付附表所示二紙支票之過程，業據告訴人代
      表人林志龍於原審指稱：當時劉清斌到公司找我，說公司
      有向張文權購買原料，原料已經在船上，要運到大陸去，
      需要週轉，問我能不能付現金給他，我就指示會計王小姐
      把支票上的劃線取消，日期改為即期支票，讓他們可以直
      接領現金，並將匯泯公司的發票給會計。我們不可能預付
      貨款的。從來沒有這種情形過。是劉清斌跟我說貨在船上
      ，不會有風險，還沒有到上海等語（原審卷一第六十頁，
      第一一八頁，該卷有二種編頁，以左上角所編為準），核
      與證人即巴洛克公司會計甲○○證稱：八十九年九月間，
      有一位張文權先生，曾拿發票去向我請領款項。發票公司
      應該是匯泯公司。因為當時劉總經理打電話給我說比較急
      ，可否請我先請這筆款給他，當時張文權還沒有來到公司
      ，後來我就配合將款項請下來，然後張文權帶著發票到公
      司來找我，因為我不認識張文權，在張文權來找我時，我
      就打電話給劉清斌總經理，劉清斌用我的電話跟張文權對
      講，我又跟劉清斌對講，才確認，並將支票交給張文權，
      在劉清斌要我準備這筆款項當時，我有請劉清斌打電話向
      董事長知會。我也有打電話向董事長確認。劉清斌有說急
      著要軋票。這兩張上面支票平行線被劃掉，我們通常支付
      貨款，原則上不會如此做，但是特殊狀況會。這兩張票是
      因為劉總經理打電話交代他要領現，要趕三點半，請我們
      將平行線蓋掉等語（原審卷一第一五八至一六○頁）等語
      大致相符，是告訴人所指，即非無據。
（二）再被告丙○○自承：巴洛克公司應該沒有跟匯泯公司實業
      公司生意來往等語（原審卷一第五八頁），證人張文權證
      稱：被告劉清斌之前的欣億欣公司欠我們公司貨款，我的
      公司叫做昕于公司，貨款是在八十九年三月，票開八十九
      年九月十日，後來那張票跳票，我就去找劉清斌要他處理
      這張票的事情。他有承諾說要處理，到了同年九月十三日
      ，他說巴洛克的林志龍先生願意幫他處理這張票的問題，
      劉清斌就要我去匯岷公司與蕭先生拿發票，匯岷公司跟我
      們是同行，去巴洛克公司會計部門去領那兩張票（即附表
      所示之支票），期間剛好快過三點半，我正好急著用錢，
      劉清斌就叫欣億欣的會計匯入我的甲存戶頭，我就將票拿
      給劉清斌。我說的發票及換支票之事，我們公司事前沒有
      與巴洛克公司有訂單交易。但是我們平常就有生意上的往
      來，已經有在手的訂單。但該訂單與本件發票換支票之事
      無關。巴洛克開的支票，跟劉清斌欠我的錢有關連，他給
      我兩張票，就是要清償債務。巴洛克跟我下訂單，沒有未
      交貨款的事情。我跟巴洛克生意上的往來是以昕于公司名
      義開立發票。我拿到支票後交給劉清斌。當時禁止背書及
      劃線都已經被劃掉了。塗掉劃線就是要方便我領現金等語
      （原審卷一第一一一頁至一一三頁），參酌證人蕭晴峰證
      稱：之前有跟劉清斌的欣億公司有生意往來，後來劉清斌
      的公司改名，不知是否是巴洛克，系爭發票是我們公司開
      立的，章不是我蓋的就是父親，我不認識張文權，我忘記
      拿給何人了。公司於八十八年七月份慢慢要結束了。八十
      九年間，公司沒有把貨品運送到國外的經驗，我們只做國
      內的小買賣等語（原審卷二第十七至二二頁），顯見：被
      告丙○○明知匯泯公司與告訴人間並無本件交易，竟仍指
      張文權持匯泯公司名義開立之發票向告訴人調現，足認其
      有不法所有之意圖，且該發票為不實會計憑證無訛。且證
      人蕭晴峰確為匯民公司負責人，該公司於九十年一月八日
      已辦妥解散登記，有該公司變更登記表在卷可參（原審卷
      一三七頁）。
（三）證人甲○○證稱：後來我有去查到底有無購買這筆貨，後
      來發現並沒有這筆進貨。有關偵查卷一第一四一頁所載上
      面記載昕于公司三十九萬二千四百六十三元，是指本件所
      請領的款項。該表的內容用意，就是我們查庫存，發現有
      付這筆款，但是沒有進這筆貨。至於記載的付款對象是匯
      泯公司，但是盤點表卻是記載昕于公司，是因為我們是依
      據發票來付款，請款的人我也不認識，後來我們知道張文
      權就是昕于公司，所以我才把它寫成昕于公司等語（原審
      卷一第一六○頁，第一六二至一六三頁），並有該表在卷
      可參（偵查卷一第一四一頁），足証告訴人公司確未曾收
      受貨物。至辯護人辯稱：參諸上開偵卷表所示，及偵卷第
      一四五頁載有昕于公司三九二○○○等，顯然是昕于公司
      請款與出貨，為張文權之問題，與被告等無關，且此部分
      為預付款，不生詐欺問題等語，告訴人代表人林志龍於本
      院一度附和稱：已和解，該筆款項是預付款等語，惟查：
      告訴人代表人林志龍於原審稱：我們不可能預付貨款，從
      來沒有這種情形，是劉清斌說貨在船上等語（原審卷一第
      一一八頁），顯然其於本院所稱，無非和解後之迴護之詞
      ，不足採信，再者，有關偵卷所附對賬及尚差材料金額（
      偵卷一第一四一頁，第一四五頁），為何記載昕于公司乙
      節，業據證人甲○○証述如前，非如辯護人所辯之情形，
      且證人張文權亦證稱：伊本身所屬之昕于公司與告訴人往
      來皆以昕于公司名義開立發票，且與本件發票換支票均無
      關等語（原審卷一第一一二頁，第一一五頁），而本件發
      票確非昕于公司名義，是辯護人此一所辯，尚不可採。
（四）辯護人辯稱：本件與被告劉清斌欠張文權款項無關，此觀
      諸被告丙○○與證人張文權，於八十九年十一月一日協議
      還款時，並無本件款項之記載，而係由被告丁○○開立本
      票清償等語，並提出協議書為證，然查：證人張文權稱：
      劉清斌總共欠我一百二十幾萬元。九月十日一張四十一萬
      多元跳票，我去找他，他在九月十三日打電話給我，叫我
      拿發票去換支票，他說這使我倆的事，不能跟同業講，到
      十一月一日，他還欠我，後來協議開了丁○○這張七十萬
      本票，不是用該本票清償所有欠款等語（原審卷一第一一
      四頁），辯護人所辯，即與上開證據不符，不足採信。
綜上所述，被告丙○○所辯，不足採信，又證人蕭晴峰確為匯民
公司負責人，該公司於九十年一月八日已辦妥解散登記，有該公
司變更登記表在卷可參（原審卷一三七頁），事證明確，被告丙○○此部分犯行堪以認定。
二、按統一法票係屬商業會計法第十五條第一款之會計憑證（最
    高法院九十三年台上字第二一五號判決參照），故核被告丙○○所為，係犯刑法第三百三十九條第一項之詐欺取財罪，
    及商業會計法第七十一條第一款之製作不實會計憑證罪。有
    關後者，起訴書事實欄已記載，惟漏未引法條，本院自得予
    以審究。被告丙○○就製作不實會計憑證罪部分，與蕭晴峰
    有犯意聯絡行為分擔，為共同正犯，被告丙○○所犯上開二
    罪，有方法結果之牽連關係，應從一重之製作不實會計憑證
    罪處斷。另公訴人認被告丙○○就上開部分，亦與被告丁○○有共犯關係，惟如後所述，不能證明被告丁○○，就此部
    分，有何犯行，是公訴人所指尚有誤會。
三、原審以事證明確，就此部分，予以論罪科刑，固非無見，惟
    就製作不實會計憑證罪部分，漏未審究，尚有未洽，被告否
    認犯行，為無理由，檢察官上訴對此為指摘，為有理由，應
    由本院撤銷原判決改判，爰審酌被告丙○○犯罪其手段、品
    行、智識程度、被害人所受損失、犯罪後已與被害人達成民
    事和解等一切情狀，量處如主文第二項所示之刑。又被告丙○○行為後，刑法第四十一條易科罰金規定，已於九十年一
    月十日修正，將得易科罰金之適用範圍擴大為最重本刑五年
    以下有期徒刑之罪，依刑法第二條第一項前段之規定，自應
    適用裁判時，有利於被告之新規定處斷，爰諭知易科罰金之
    折算標準。
貳、無罪部分：
一、公訴意旨略以：
    (一)有關前揭被告丙○○於八十九年九月間，向告訴人代表人
      林志龍謊稱：告訴人向匯泯公司訂購婚紗禮服原料（刺繡
      蕾絲）一批，價金三十九萬二千四百六十三元，該貨物正
      在發送中，且匯泯公司要求先行支付貨款以供週轉等語，
      且與蕭晴峰聯繫，推由匯泯實業有限公司負責人蕭晴峰，
      開立不實會計憑證即匯泯公司發並委由不知情之張文權持
      匯泯公司發票向告訴人請款，致林志龍陷於錯誤，而命會
      計甲○○簽發如附表所示之支票二張交予張文權，該二紙
      支票隨即轉由被告丙○○存入翁玲玲交通銀行南京東路分
      行帳戶內，嗣由被告丁○○於九十年一月五日提領其中七
      十四萬九千九百元花用部分，被告丁○○亦與之共犯。
    (二)九十年八月六日，被告二人與告訴人達成終止委託代工及
      清算之協議，並於同年八月九日離職，詎經雙方完成清算
      後，始發現被告二人於任職期間竟以下列方式，變易持有
      為所有之意思，將渠等持有告訴人所有之物侵占入己：
      將欣億泰公司應支付之稅金、廠房租金各人民幣六萬元、
      七萬五千元（起訴書原載六萬元、七萬五千元，經公訴人
      當庭更正）以告訴人之資金來墊付、出帳；將告訴人委
      託支付予員工之「薪資暗盤」人民幣十五萬元（起訴書原
      載七萬五千元，經公訴人當庭更正）抑留不發；將告訴
      人之禮服樣衣三百十三件據為己有或變賣；將應入告訴
      人倉庫價值新臺幣（下同）二百二十萬元之材料，送至欣
      億泰公司倉庫內，並將其中價值九十七萬九千零八十二元
      之材料賣回予告訴人；於九十年八月三日至告訴人處將
      禮服樣衣設計圖稿三冊搬走。雖幾經催討，被告丙○○、
      丁○○仍拒不返還。因認被告丙○○涉有共同連續業務侵
      占罪嫌，被告丁○○涉有共同詐欺取財及共同連續業務侵
      占罪嫌等語。
二、按犯罪事實應依證據認定之，無證據不得推定其犯罪事實；
    不能證明被告犯罪者，應諭知無罪之判決，刑事訴訟法第一
    百五十四條及第三百零一條第一項，分別定有明文。次按認
    定不利於被告之事實，須依積極證據，苟積極證據不足為不
    利於被告事實之認定時，即應為有利於被告之認定，更不必
    有何有利之證據；又事實之認定，應憑證據，如未能發現相
    當證據，或證據不足以證明，自不能以推測或擬制之方法，
    以為裁判基礎；至刑事訴訟法上所謂認定犯罪事實之積極證
    據，係指適合於被告犯罪事實之認定之積極證據而言，雖不
    以直接證據為限，間接證據亦包括在內；然而無論直接或間
    接證據，其為訴訟上之證明，須於通常一般之人均不致有所
    懷疑，而得確信其為真實之程度者，始得據為有罪之認定，
    倘其證明尚未達到此一程度，而有合理之懷疑存在時，致使
    無從形成有罪之確信，根據「罪證有疑，利於被告」之證據
    法則，即不得遽為不利被告之認定（最高法院三十年上字第
    八一六號、二十九年上字第三一０五號、四十年台上字第八
    六號及七十六年台上字第四九八六號判例意旨參照）。又按
    告訴人之告訴，係以使被告受刑事訴追為目的，是其陳述是
    否與事實相符，仍應調查其他證據以資審認（最高法院五十
    二年台上字第一三００號判例意旨參照）。
三、公訴人認被告丙○○涉有共同連續業務侵占、被告丁○○涉
    有共同詐欺取財及共同連續業務侵占罪嫌，主要係以：(一)告
    訴人代表人林志龍之指訴；(二)證人翁玲玲、張文權之證述；
    (三)七十四萬九千九百元之取款憑條、張文權自白書、統一發
    票、支票等影本；(四)證人乙○○、王選南之證詞；(五)告訴人
    九十三年六月一日所提補充告訴理由狀所附證物：負債表（
    證一）、合作協議書（證二）、簽收單（證三）、欣億泰公
    司與告訴人資金往來對帳說明書（證四）、告訴人禮服事務
    部管銷費用月報表暨請款單（證五）、匯出匯入款申請書暨
    確認單（證六）、告訴人禮服事務部管銷費用總表（證七）
    、欣億泰公司九十年十二月薪資匯總表（證八）、欣億泰公
    司九十年四月薪資匯總表（證九）、中國人民共和國稅收通
    知繳款單（證十）、請款單、進貨單、銷貨明細表、對帳單
    及入庫單（證十一）、進貨單、請款單（證十二）、告訴人
    與被告丙○○間就臺北地檢署九十一年度偵字第二九一八號
    案件調解紀錄（證十三）、請款單、匯款單及計算書（證十
    四）、王建民傳真單（證十五）、江蘇省常州市勞動爭議仲
    裁委員開庭通知書、勞動爭議仲裁申請書（證十六）、切結
    書（證十七）、告訴人在臺北遺失之樣衣明細（證十八）、
    外國客戶寄予被告丙○○之支票暨明細表一份（證十九）、
    乙○○聲明書（證二十二）、欣億泰公司會議紀錄（證二十
    三）、常州市對外貿易公司傳真函（證二十四）及一千萬元
    本票一張、對帳表、張家軍傳真予巴洛克公司函；(六)錄音帶
    一捲、錄音譯文、錄影帶一捲、勘驗筆錄等，為其論據。
四、訊據被告丙○○固坦承：為欣億泰公司之實際負責人及巴洛
    克公司之總經理，並使用翁玲玲之帳戶等情；被告丁○○坦
    承為巴洛克公司之經理等情，惟均堅決否認有何業務侵占犯
    行，被告丁○○並否認有詐欺取財犯行。被告丙○○辯稱：
    欣億泰公司與告訴人間有合作關係，於九十年八月終止合作
    後，雙方一直無法明確核對帳目及達成共識，其並無侵占之
    不法所有意圖；被告丁○○辯稱：其僅受被告丙○○之囑託
    至銀行領款，並未參與張文權取得如附表所示支票及支票存
    入兌現之過程；又其對侵占稅金、廠房租金、薪資暗盤等不
    清楚，亦無侵占樣衣、材料及設計圖稿等語。
五、經查：
（一）被告丁○○詐欺取財部分：被告丁○○否認有參與此部分
      行為，核諸上開告訴人代表人林志龍指述、及證人張文權
      、甲○○及蕭晴峰証述，被告丁○○確如其所辯並未參與
      張文權取得如附表所示支票及支票存入兌現之過程，是以
      被告丁○○所辯，即屬有據，非不能採信，至於被告丁○○至被告丙○○使用之翁玲玲銀行帳戶，提領款項，固有
      卷附七十四萬九千九百元之取款憑條可參，惟此僅足認：
      附表所示之支票，經提示存入被告丙○○使用之翁玲玲銀
      行帳戶後，再由被告丁○○自該帳戶內提領七十四萬九千
      九百元等情，顯係被告丙○○犯罪完成後之事，不能認被
      告蕭庭于參與此部分之犯罪構成要件，且無證據足証其與
      被告丙○○就此部分，有何犯意聯絡，此外，卷附統一發
      票、支票、張文權自白書等影本，亦均不足證明被告丁○○與被告丙○○間有何詐欺之犯意聯絡。是不能證明被告
      丁○○有公訴人所指之詐欺犯行。
（二）被告二人業務侵占部分：
    有關被告丙○○於八十九年間，與告訴人合作投資大陸禮
      服市場，擔任巴洛克公司總經理，被告丁○○擔任巴洛克
      公司業務經理，並協商以被告丙○○負責之欣億泰公司為
      告訴人代工之方式經營，約定欣億泰公司之內部管銷費用
      含廠房租金、稅金及員工薪資等全部由告訴人支付，支付
      方式為由被告丙○○向告訴人報帳，再由告訴人匯款入被
      告二人使用之花旗銀行臺北分行戶名：SUNNY TURBO INDU
      ST RIES INC.帳戶內供支付上開管銷費用等情，為被告二
      人所不否認，且據告訴人具狀陳，並有合作協議書、簽收
      單、欣億泰公司會錄紀錄、欣億泰公司與告訴人資金往來
      對帳情況說明書、告訴人禮服事務部管銷費用月報表暨請
      款單、匯出匯入款申請書暨確認單、巴洛克公司禮服事務
      部管銷費用總表（原審卷二第五七至一三○頁）等附卷可
      參，且證人乙○○證述：當初劉清斌及林志龍代表公司簽
      代工合約，主要是欣億欣積欠廠商債務，假如物料不是用
      代工合約的話，怕這批物料被查封。但我剛開始不知道代
      工合約的內容，至於合作關係為欣億泰公司的所有支出，
      都是由巴洛克公司負責，也包括被告二位的出差費及其他
      人員的薪資等。巴洛克根據欣億泰所提出的需求，由臺灣
      的巴洛克公司透過香港匯到欣億泰公司等語（原審卷一第
      二○一頁），再觀諸：告訴人與欣億泰公司終止委託代工
      合作後，於九十年八月六日簽立協議書第十條：「乙方（
      即欣億泰公司）自西元二０００年七月十六日起至西元二
      ００一年八月十五日止，於大陸工廠因營運所支出之必要
      管銷費用，均由甲方（即告訴人）負擔。乙方並得將該費
      用逕由應償還與甲方之代墊款中扣抵。」（偵卷一第五十
      四頁）。據此，告訴人與欣億泰公司間為不同的法人主體
      ，告訴人將款項存入被告二人所使用之上開花旗銀行臺北
      分行帳戶，此項契約根據民法關於金錢之消費寄託準用消
      費借貸之規定，該款項之所有權已非屬巴洛克公司所有，
      而為被告二人有權使用。縱被告二人未依約將上開款項據
      實支付欣億泰公司之內部管銷費用，當屬民事損害賠償問
      題，難認被告二人係犯侵占罪，公訴人此部分所指尚有誤
      會，不能認被告二人有公訴意旨所指(二)之、業務上侵
      占告訴人金錢之犯行。
    有關被告二人涉有上開公訴意旨所指(二)、之業務上侵占
      告訴人之禮服樣衣三百一十三件部分，僅有告訴人自行製
      作之樣衣明細為據，惟此數量與被告丙○○於九十年八月
      九日簽立之切結書所載：當時有九百八十件結婚禮服樣依
      流向尚未整理交接完全等情，已有不符，因此，被告二人
      究竟有無此部分侵占犯行，如有，其數量如何，均非無疑
      。再觀諸告訴人代表人林志龍稱：當時清點是少了九百八
      十件，但事後核對廠商客戶，確實有部分在客戶手上，但
      仍有三百一十三件去向不明等語（偵卷一第一六０頁反面
      ），顯見告訴人原認被告等侵占九百餘件，其後再追查，
      有六百餘件是在客戶手中，則其先前所指被告二人侵占九
      百餘件，顯然有誤，再者剩餘之三百一十三件樣衣，固去
      向不明，惟揆諸告訴人尋回六百餘件之情形，仍有合理懷
      疑係遺失等其他情形所致，不能遽認係被告二人之侵占，
      是公訴人此部分所指，尚有誤會。
    有關上開公訴意旨所指(二)、之業務上侵占告訴人材料犯
      行，雖證人乙○○證稱：剛開始是台北巴洛克公司跟大陸
      陸欣億泰公司在對庫存貨，差了三百萬元的貨，查了一、
      二個月查不出來，後來就由台北公司派我到大陸欣億泰工
      廠去清查，結果發現確實是有二百多萬元的布料不見了，
      才知道這批布料是台北運到大陸後，欣億泰公司誤入了本
      身公司的倉庫，欣億泰公司有兩個倉庫，一個是與巴洛克
      公司合作之前的倉庫，一個是合作後的倉庫，本件誤入了
      合作之前的倉庫，經過我們清查後，誤入金額約為兩百二
      十萬元左右，這二百二十萬元中的七十五萬元左右的布料
      ，是欣億泰又賣回來給巴洛克公司等語（原審卷一第一九
      八頁），惟亦證稱：之前誤入倉庫的事，兩位被告當時是
      說不知道，我們才從原始資料去找。當時欣億泰是根據訂
      單需求，要用到上述的物料，查證倉庫結果短缺，所以之
      前有協議若新公司需要物料時，優先向欣億泰採購，所以
      才會向欣億泰直接購買，我並不知道他們是否知情等語（
      同上卷第一九九頁），是以，並不能以之推認被告二人明
      知材料入錯庫及轉賣回巴洛克公司等情，從而，不能認定
      被告二人有侵占之不法所有意圖。至於卷附請款單、進貨
      單、銷貨明細表、對帳單及入庫單等影本，固足認有進銷
      貨之情形，惟不能由此推認被告等明知並有侵占意圖。
    再觀諸偵查卷所載勘驗錄影帶情形：螢幕顯示九十年八月
      三日二十一時二十九分二十秒丁○○出現在電梯內，身旁
      有附伸縮桿之旅行箱，手上並提著大型紙袋；二十一時二
      十九分五十四秒劉清斌出現在一樓大廳，二十一時三十分
      十六秒劉清斌陪同丁○○搬運上開旅行箱，及手提袋（類
      似公事包及紙袋）離去等情（偵卷二第三十五頁），並無
      公訴人所指被告二人搬走設計圖稿三冊之畫面，且無證據
      足證公訴人所指之設計圖稿，確在上開螢幕顯示之旅行箱
      或公事包及紙依內。再者，依錄音帶譯文所示，被告丙○○承認搬走三本設計圖稿等情，惟此屬被告之自白，尚應
      有其他佐證，否則不足以為不利被告之認定，惟查無其他
      證據足資證明，自難認被告二人有此部分侵占設計圖稿三
      冊之犯行。
六、綜上所述，依上開公訴人所提卷證資料，均不足證明被告丙○○有何連續業務侵占、被告丁○○有何詐欺取財及連續業
    務上侵占之犯行。此外，復查無其他積極證據，足認被告二
    人有公訴意旨所指之此部分犯行，是以，不能證明被告二人
    此部分犯罪，揆諸前揭規定及判例意旨，自應為被告二人此
    部分無罪之諭知。
七、原審以不能證明被告二人此部分犯行，而諭知無罪之判決，
    核無不當，公訴人上訴意旨略以：被告二人保管禮服樣衣，
    應說明去處，否則即係侵占，而物料回銷部份，被告二人身
    為總經經與經理，豈能推說不知，另曾聲請甲○○及王仁貴
    ，原審未予傳喚，於法不合，請撤銷之等語，有關禮服樣衣
    部分，不能認係被告等侵占，且無證據足証被告二人知悉貨
    物回銷事，均如前述，公訴人未提新事証，再為爭執，尚難
    遽採，至於證人甲○○及王仁貴部分，原審已說明何以無調
    查必要，尚無不當，且告訴人於本院亦均捨棄不傳，是此部
    分上訴，為無理由，應予駁回。
據上論斷，應依刑事訴訟法第三百六十八條，第三百六十九條第
一項前段，第三百六十四條，第二百九十九條第一項前段，商業
會計法第七十一條第一款，刑法第二條第一項前段、第三百三十
九條第一項、第四十一條第一項前段，罰金罰鍰提高標準條例第
一條前段、第二條，判決如主文。
本案經檢察官鄭龍照到庭執行職務。
中    華    民    國    95    年    1    月    10    日
                  刑事第二十一庭審判長法  官  溫耀源
                                      法  官  段景榕
                                      法  官  周政達
以上正本證明與原本無異。
違反商業會計法部分如不服本判決應於收受送達後十日內向本院
提出上訴書狀，其未敘述上訴之理由者並得於提起上訴後十日內
向本院補提理由書（均須按他造當事人之人數附繕本）。
其餘不得上訴。
                                      書記官  陳菊珍
中    華    民    國    95    年    1     月    11    日
附錄：本案論罪科刑法條全文
商業會計法第71條
商業負責人、主辦及經辦會計人員或依法受託代他人處理會計事
務之人員有左列情事之一者，處五年以下有期徒刑、拘役或科或
併科新台幣150000 元以下罰金：
一  以明知為不實之事項，而填製會計憑證或記入帳冊者。
二  故意使應保存之會計憑證、帳簿報表滅失毀損者。
三  意圖不法之利益而偽造、變造會計憑證、帳簿報表內容或撕
    毀其頁數者。
四  故意遺漏會計事項不為記錄，致使財務報表發生不實之結果
    者。
五  其他利用不正當方法，致使會計事項或財務報表發生不實之
    結果者。
中華民國刑法第三百三十九條
(普通詐欺罪)
意圖為自己或第三人不法之所有，以詐術使人將本人或第三人之
物交付者，處五年以下有期徒刑、拘役或科或併科一千元以下罰
金。
以前項方法得財產上不法之利益或使第三人得之者，亦同。
前二項之未遂犯罰之。
附表：
┌──┬────┬───────┬─────┬─────┬────┬────┐
│編號│發票人  │付    款    人│受  款  人│支票號碼  │發票日  │票面金額│
├──┼────┼───────┼─────┼─────┼────┼────┤
│一  │巴洛克公│華泰商業銀行城│匯泯公司  │CA0000000 │89.09.13│200000元│
│    │司      │東分行        │          │          │        │        │
├──┼────┼───────┼─────┼─────┼────┼────┤
│二  │同右    │同右          │同右      │CA0000000 │89.09.14│192463元│
└──┴────┴───────┴─────┴─────┴────┴────┘


司法院資訊處製作；財團法人民間司法改革基金會備份。
